【裁判字號】    99,訴,336
【裁判日期】    990923
【裁判案由】    請求返還停車位
【裁判全文】
臺灣屏東地方法院民事判決               99年度訴字第336號
原      告  乙○○
訴訟代理人  鄭國安律師
複代理人    丙○○律師
被      告  甲○○
上列當事人間請求返還停車位事件，經本院於民國99年9 月8 日
言詞辯論終結，判決如下：
    主      文
原告之訴及假執行之聲請均駁回。
訴訟費用由原告負擔。
    事實及理由
一、原告起訴主張：
（一）被告於民國（下同）98年8 月18日投標買受訴外人丁○○
    ○所有，經台灣屏東地方法院98年度司執字第2132號拍賣之
    土地、房屋及其共同使用部分之應有部分，並於同年月28日
    領得不動產權利移轉證書，被告因而據此主張系爭坐落屏東
    市○○路89號（群峰大第大樓）地下室壹層編號平面25號、
    平面54號停車位（下稱系爭停車位）係附屬於上開建號建物
    上，其應自領得上開不動產權利移轉證書之日起，一併取得
    系爭停車位，從而逕將系爭停車位占有使用迄今。
（二）惟查：(1)按公寓大廈停車位之使用權其情況有三：停車
    位有保存登記有所有權狀者；停車位無保存登記（無所有
    權登記）但有分管使用，有車位使用權證明書者；及停車
    位無所有權登記亦無分管使用（無車位使用權證明書）供全
    體住戶自由使用者。查本件系爭停車位係訴外人丁○○○於
    83年10月間向群峰建設開發股份有限公司買受，89年2 月2
    日原告再以每一個停車位價金40萬元之代價，向訴外人丁○
    ○○買受系爭2 個停車位（共計80萬元），有車位使用權證
    明書2 份及車位讓渡書乙份可稽。且查系爭停車位自89年間
    經原告買受後迄至98年間遭被告占有使用前，均由原告占有
    使用並按期繳納車位使用管理費用在案，益徵本件系爭停車
    位係屬上述第種停車位使用權之情況，即僅具「使用權狀
    」並無「所有權狀」，且系爭停車位之使用權於89年2 月2
    日起業已自訴外人丁○○○輾轉售讓予原告所有使用，由原
    告合法取得。(2)次按「公寓大廈之共用部分，係指公寓大廈
    專有部分以外之其他部分及不屬專有之附屬建築物，而供共
    同使用者而言；各區分所有權人按其共有之應有部分比例，
    對建築物之共用部分及其基地有使用收益之權，但另有約定
    者從其約定」公寓大廈管理條例第3 條第4 款、第9 條第1
    項分別定有明文，而所謂「另有約定者」，包括同法第3 條
    第5 款所定共用部分經約定供特定區分所有權人使用之約定
    專用部分在內。是公寓大廈之公共設施，倘經區分所有權人
    約定為特定區分所有權人專用，則該區分所有權人使用該特
    定專用部分，即屬有權使用。再按公寓大廈之地下室停車位
    ，有僅就地下室停車位部分獨立編列建號而不與其他公共設
    施編列同一建號者；有與其他公共設施（例如頂樓等）共同
    編列同一建號者。前述第一種地下室停車位，倘區分所有權
    人不需停車位，即不須購買該地下室共同使用部分，即該獨
    立建號之應有部分；第二種地下室停車位因全部公共設施編
    列同一建號，屬同一不動產，則區分所有權人縱未購買停車
    位，惟因持有公共設施應有部分，而應有部分係抽象存在於
    全部共有物上，故其應有部分亦及於地下室停車位部分。(3)
    承前，本件系爭停車位顯非屬「具獨立編列建號而不與其他
    公共設施編列同一建號」者，應為上開所述第二種停車位之
    性質，亦即系爭停車位係未具獨立建號之共同使用部分，應
    由全體住戶所共有，又系爭停車位既係共同使用部分，若無
    將之約定由何共有人專用，自應為全體住戶所共有。易言之
    ，系爭大樓何共有人得專用系爭停車位，端視該大樓是否訂
    有分管協議（契約）而定，即以「停車位使用權證明書」來
    表彰約定專用部分誰屬，而定何共有人有使用管理系爭停車
    位之權利。（台灣高等法院高雄分院88年度上字第273 號民
    事判決要旨參照）(4)從而，被告固經拍賣取得訴外人丁○○
    ○於上開大樓之房屋區分所有權與共用部分之應有部分，惟
    被告無法提出其具有系爭停車位之「所有權狀」或「車位使
    用權證明書」，無法證明其有繼受系爭停車位之約定專用權
    。而系爭停車位原係約定由訴外人劉葉秋月所專用，並以「
    車位使用權證明書」來表彰其約定專用權，亦即取得「車位
    使用權證明書」之人，即為該停車位之約定專用權人，且訴
    外人丁○○○於被告拍賣取得上開建物區分所有權及共用部
    分應有部分權利前，業將系爭停車位專用權售讓予原告，已
    如前述，是原告有系爭停車位之約定專用權至明，自難僅憑
    被告係上開大樓之區分所有權人及共有部分之共有人之一，
    即逕認定被告就系爭停車位即有約定專用權。
（三）以上有原告提出之系爭停車位使用權證明書影本二份及車
    位讓渡書影本乙份等為證。從而，原告基於系爭停車位之約
    定專用權之法律關係，請求被告返還停車位。並聲明：1 、
    被告應將坐落門牌號碼為屏東市○○路89號（群峰大第大樓
    ）地下室壹層編號平面25號、平面54號停車位返還予原告。
    2 、原告願供擔保，請准宣告假執行。
二、被告抗辯：系爭停車位是被告向鈞院98年度司執字第2132號
    強制執行拍賣標得不動產並附含系爭停車位。訴外人丁○○
    ○在拍賣前賣系爭停車位給原告，但系爭停車位讓渡書理面
    的十八號十四樓之一地址錯誤，應該是八十一號十四樓之一
    ，所以被告質疑讓渡書有造假。為此，聲明：1 、原告之訴
    及假執行之聲請駁回。2 、如受不利判決，被告願供擔保，
    請准宣告免為假執行。
三、兩造不爭執之事實：
（一）被告於98年8 月18日投標買受訴外人丁○○○所有屏東市
    ○街段三小段155 號及灰段799 號土地，門牌號碼屏東市
    ○○路81－1 號、81號14樓之一房屋，均含系爭停車位，並
    且已經移轉登記、點交完畢。
（二）原告於89年2 月2 日於本院拍賣前就已經向訴外人丁○○
    ○夠買系爭停車位，並且按月繳交管理費。
四、兩造爭執之事項：
（一）原告是否已取得系爭停車位之使用權利？
（二）被告是否應該返還系爭停車位予原告？
五、本院之判斷：茲就上開兩造協議簡化爭執事項，審酌如下：
 1、按公寓大廈區分所有建物之共同使用部分，性質上係屬共有
    ，各共有人對於該共同使用部分之設施，雖可依其共有部分
    之經濟目的，加以使用或協議分管，但使用權為所有權之積
    極權能之一，不得與所有權分離而單獨為買賣標的。又共同
    使用部分之停車位，與建物專有部分，具有密不可分之主從
    關係，建物專有部分所有人，不得將共同使用部分之停車位
    使用權單獨出售他人，或保留停車位使用權而將建物專有部
    分出售他人（公寓大廈管理條例第四條第二項規定參照）。
    至依共有人間之分管協議，區別有無停車位使用權之表徵，
    則莫衷一是。大別之可分為二，即以應有部分之比例多寡（
    有停車位者較無停車位者多出若干比例之應有部分），或非
    以應有部分之比例多寡為表徵。前者，完全受物權變動法則
    之規範，且可自應有部分之登記判定何人有停車位之使用權
    ；後者雖無從自應有部分之登記看出端倪，惟仍應受前述停
    車位使用權轉讓法則之限制。此有最高法院97年度台上字第
    694號民事判決可資參照。
 2、經查本件原告雖於89年2 月2 日向訴外人丁○○○夠買系爭
    停車位使用，並提出系爭停車位使用權證明書及車位讓渡書
    影本各乙份為證，且經丁○○○到庭證實；惟查被告於98年
    8 月18日向本院民事執行處98年度司執字第2132號強制執行
    中投標買得訴外人丁○○○所有屏東市○街段○○段155 號
    及灰段799 號土地，門牌號碼屏東市○○路81－1 號、81
    號14樓之一房屋，且各含共同使用部分新街段三小段454 建
    號之持分10000 分之53及10000 分之70，均含系爭停車位在
    內，並已辦理移轉登記及點交完畢，業經本院調取上開執行
    卷宗核閱無誤。揆諸前開最高法院判決意旨，足證系爭停車
    位係共有人間之分管協議，依物權變動法則，以應有部分之
    比例多寡顯示系爭停車位之使用權已歸屬被告。從而，原告
    主張其向前手之丁○○○購得系爭停車位取得使用權，訴請
    返還系爭停車位，即非有理。
 3、綜上所述，原告本於系爭停車位之約定專用權之法律關係，
    訴請被告應將系爭停車位返還予原告，為無理由，應予駁回
    。又原告之訴既經駁回，其假執行之聲請已失所附麗，應併
    駁回之。
六、兩造其餘攻擊防禦方法，與本件判決結果不生影響，爰不予
    以逐一論駁，附此敘明。
七、據上論結，本件原告之訴為無理由，依民事訴訟法第78條，
    判決如主文。
中    華    民    國    99    年    9     月    23    日
                    民事第一庭    法  官  胡晏彰
正本係照原本作成。
如對判決上訴，須於判決送達後20日內向本院提出上訴狀，其未
表明上訴理由者，應於提出上訴後20日內向本院補提理由書狀（
均須按他造當事人之人數附繕本）。
如委任律師提起上訴者，應一併繳納上訴審裁判費。
中    華    民    國    99    年    9     月    23    日
                                  書記官  郭松菊

司法院資訊處製作；財團法人民間司法改革基金會備份。
